【裁判字號】    90,上訴,1153
【裁判日期】    901115
【裁判案由】    誣告
【裁判全文】
臺灣高等法院臺南分院刑事判決              九十年度上訴字第一一五三號    Ｇ
      上  訴  人
      即自訴人    乙  ○  ○
      代  理  人  甲  ○  ○
      被      告  丙  ○  ○
      選任辯護人  呂  郁  斌
右上訴人因被告誣告案件，不服臺灣臺南地方法院九十年度自字第一二六號中華民國
九十年六月二十九日第一審判決，提起上訴，本院判決如左：
      主      文
原判決撤銷。
丙○○意圖他人受刑事處分，向該管公務員誣告，處有期徒刑參月。
      事      實
一、丙○○於民國（下同）八十五年初以新台幣（下同）一百五十萬元入股自訴人成
    立之南梧實業股份有限公司（下稱南梧公司）。嗣於八十六年一月二十三日，向
    南梧公司負責人乙○○表示南梧公司經營不善，且理念不合，不願受公司拖累，
    要放棄股權，並書立同意書內容為：「本人丙○○投資南梧公司之股份百分之三
    十，於民國八十六年元月二十三日起願自動放棄股權，今後南梧公司所有在外一
    切債權債務都與本人無關，因恐口無憑，特立此書為證。本人之股權授權於乙○
    ○先生處理」，乙○○依其同意即委託會計師辦理股權變更登記手續，並於八十
    六年元月三十一日繳納證券交易稅款，於八十六年四月十日完成股份變更登記。
    詎丙○○因乙○○另與其投資其他公司之糾紛結怨，竟意圖使乙○○受刑事處分
    ，乃捏稱：乙○○佯稱有台中之友人有意入股，伊若欲退股，必需繕寫「棄權書
    」交由乙○○代為處理股份出賣事宜，股份出賣後會將一百五十萬中之八成即一
    百二十萬元轉交伊，致伊陷於錯誤因而書立放棄股權同意書，之後伊苦等多日，
    因仍不見乙○○有代理出賣股份行為，遂於八十六年四月九日發存證信函予乙○
    ○撤銷委任出賣股份之意，然乙○○於接獲存證信函後反迅即辦理股份過戶，是
    有使公務員將不實之事項登載於公文書等情，而於八十七年十月九日向臺灣臺南
    地方法院自訴乙○○提起犯有刑法第三百三十九條第二項詐欺得利罪及同法第二
    百十四條偽造文書罪。
二、案經乙○○向臺灣臺南地方法院提起自訴。
      理      由
一、訊據被告丙○○矢口否認有誣告犯行，辯稱：伊已簽發票載發票日為八十六年一
    月二十日、金額七十五萬元之支票一紙，以退回乙○○參與餐廳之投資，故伊不
    可能無償拋棄南梧公司價值一百五十萬元之股份，且股權拋棄書內容用語係授權
    由乙○○處理，則既係授權乙○○對外處理，當然是有償之退股；另存證信函係
    四月九日寄給乙○○，而乙○○於翌日即四月十日辦理移轉登記手續，兩者在時
    間上太過巧合，伊有合理的懷疑，非蓄意誣告云云。
二、然查：（一）被告於同年四月九日以存證信函通知自訴人乙○○終止出賣被告股
    權之事宜，固有員林郵局第三八０號存證信函郵戳在卷足憑，而被告查閱台灣省
    政府建設廳第三科函附相關資料後，得知自訴人在八十六年四月十日已辦理變更
    股東名義登記一情，雖亦有上開建設廳建三寅字第五八二四六九號函附南梧公司
    變更登記事項卡、股東名冊之資料附卷可參，對照被告寄發存證信函及南梧公司
    變更登記之時點以觀，前者為八十六年四月九日，後者即發生於翌日（同年月十
    日），則以被告之立場而言，其間自容有產生自訴人係收受被告存證信函後始匆
    忙辦理股權移轉之合理懷疑餘地。惟被告究係無償拋棄伊持有南梧公司股份，抑
    係有償退股，雙方雖亦各執一詞，然依被告所具同意書所載僅有拋棄百分之三十
    股份，並無所謂自訴人代為處理股份可得一百五十萬元，應將其中八成即一百二
    十萬元轉交被告，被告亦迄未能證明有此約定。被告既已拋棄股權，明知其已非
    股東，猶指被告詐欺及偽造，即屬捏造不實之事項。（二）被告於八十七年十月
    九日，具狀向原審法院自訴丙○○偽造文書及詐欺，復有自訴狀附於原審八十七
    年自字第四五八號卷等情，業經本院調取該案卷核閱無訛。（三）綜上所述，被
    告所辯不足採信，犯行堪以認定。
三、查被告丙○○意圖乙○○受刑事處分，向該管公務員誣告，核其所為，係犯刑法
    第一百六十九條第一項之誣告罪。原審法院未詳為勾稽全案證據調查所得加以審
    究，即為被告丙○○無罪判決諭知，容有未洽，自訴人上訴意旨亦執此指摘原判
    決不當，為有理由，自應由本院將原判決撤銷改判。爰審酌被告丙○○犯罪之動
    機、目的、手段，犯罪時所受之刺激及其品性、生活狀況、智識程度、犯罪所生
    之損害，及犯罪後態度等一切情狀，量處有期徒刑三月以資懲儆。
據上論斷，應依刑事訴訟法第三百六十九條第一項前段、第三百六十四條、第二百九
十九條第一項前段，刑法第一百六十九條第一項，判決如主文。
中    華    民    國      九十      年      十一      月      十五      日
                                  臺灣高等法院臺南分院刑事第二庭
                                      審判長法官  游    明    仁
                                            法官  陳    清    溪
                法官  蘇    重    信
右正本證明與原本無異。
如不服本判決，應於判決送達後十日內向本院提出上訴狀，其未敘述理由者並應於提
出上訴狀後十日內向本院補提理由書（應附繕本)。
                                      法院書記官  李    珍    鳳
中    華    民    國      九十      年      十一      月      十六      日
附錄本判決論罪科刑法條：
刑法第一百六十九條第一項：
意圖他人受刑事或懲戒處分，向該管公務員誣告者，處七年以下有期徒刑
。


司法院資訊處製作；財團法人民間司法改革基金會備份。
